最高法院民事裁定　　　　　　　　　 111年度台上字第1341號
上　訴　人　邱忠瀚
　　　　　　邱孟筠
共　　　同
訴訟代理人　翁　瑋律師
　　　　　　羅偉甄律師
被 上訴 人　林金釵
　　　　　　邱姿瑜
　　　　　　邱忠威
　　　　　　邱渝真
共　　　同
訴訟代理人　劉佳田律師
　　　　　　莊永頡律師
上列當事人間請求分割遺產事件，上訴人對於中華民國110 年12
月29日臺灣高等法院臺中分院第二審判決（109 年度重家上字第
10號），提起上訴，本院裁定如下：
    主  文
上訴駁回。
第三審訴訟費用由上訴人負擔。
    理  由
按上訴第三審法院，非以原判決違背法令為理由，不得為之；又
判決不適用法規或適用不當者，為違背法令；且提起上訴，上訴
狀內應記載上訴理由，表明原判決所違背之法令及其具體內容，
暨依訴訟資料合於該違背法令之具體事實，其依民事訴訟法第46
9條之1規定提起上訴者，並應具體敘述為從事法之續造、確保裁
判之一致性或其他所涉及之法律見解具有原則上重要性之理由。
同法第467條、第468條、第470條第2項定有明文。是當事人提起
上訴，如依同法第469 條規定，以原判決有所列各款情形之當然
違背法令為理由時，其上訴狀或理由書應表明該判決有合於各該
條款規定情形之具體內容，及係依何訴訟資料合於該違背法令之
具體事實；如依同法第469條之1規定，以原判決有前條以外其他
不適用法規或適用不當為理由時，其上訴狀或理由書應表明該判
決所違背之法令條項，或有關解釋字號、憲法法庭裁判意旨，或
成文法以外之習慣或法理、法則等及其具體內容，暨係依何訴訟
資料合於該違背法令之具體事實，並具體敘述為從事法之續造、
確保裁判之一致性或其他所涉及之法律見解具有原則上重要性之
理由。上訴狀或理由書如未依上述方法表明，或其所表明者與上
開法條規定不合時，即難認為已合法表明上訴理由，其上訴自非
合法。上開規定，依家事事件法第51條規定，於家事訴訟事件準
用之。本件上訴人對於原判決提起上訴，雖以該判決違背法令為
由，惟核其上訴理由狀所載內容，係就原審取捨證據、認定事實
之職權行使，所論斷：訴外人邱樹林（民國105 年12月21日死亡
）與被上訴人林金釵於71年9 月19日結婚，未約定夫妻財產制，
兩造均係邱樹林之繼承人。審諸兩造不爭執之事項及陳述，證人
甲○○、乙○○、丙○○、丁○○、戊○○、己○○等人之證述
，財政部中區國稅局更正後遺產稅核定通知書、免稅證明書、土
地登記謄本、放款餘額證明書、估價報告書、退稅申請書、遺產
稅申報書、支票、存戶資料、龍巖股份有限公司函、聲明書、股
東同意書、公司設立登記表、書信、檢察署函文、病歷表、病危
通知、戶籍謄本、繼承系統表、醫療費用收據等件，參互以察，
足見邱樹林所立系爭遺囑，不符民法第1194條所定代筆遺囑之要
件，應屬無效，兩造之應繼分各1/6 。邱樹林遺有如原判決附表
（下稱附表）一所示遺產，共新臺幣（下同）1 億4180萬9656元
，負有債務4475萬1441元，邱樹林婚後應列入夫妻剩餘財產分配
之數額為9705萬8215元，而林金釵得列入夫妻剩餘財產分配之金
額為2718萬4824元，差額為6987萬3391元。審酌民法第1030條之
1 之立法理由，兼以上訴人並未舉證證明林金釵有不務正業，或
浪費成習之情形，參酌林金釵操持家務，備極辛勞等情，就邱樹
林婚後夫妻剩餘財產差額，應有平均分配之權利，無庸予以酌減
。故林金釵得就邱樹林夫妻剩餘財產差額先取得3493萬6696元，
其餘部分，先清償喪葬費335 萬2571元後，剩餘之遺產應予分割
如附表三所示等情，指摘為不當，並就原審命為辯論及已論斷或
其他於判決結果無影響者，泛言未論斷或論斷違法，或違反經驗
、論理、證據法則，而非表明依訴訟資料合於該違背法令之具體
事實，並具體敘述為從事法之續造、確保裁判之一致性或其他所
涉及之法律見解具有原則上重要性之理由，難認已合法表明上訴
理由。依首揭說明，應認其上訴為不合法。末查，上訴人於上訴
第三審後，提出土地租賃契約書、民事補充理由狀，主張邱樹林
與訴外人承鋒冷凍材料有限公司之租賃契約，亦屬邱樹林之遺產
，及另提出邱樹林製作系爭遺囑時拍攝之光碟，核屬新攻擊方法
或新證據，依民事訴訟法第476條第1項規定，本院不得審酌。均
附此敘明。
據上論結，本件上訴為不合法。依家事事件法第51條，民事訴訟
法第481條、第444條第1項、第95條、第78條，裁定如主文。
中    華    民    國   111    年    7     月    27    日
                      最高法院民事第六庭
                          審判長法官  魏  大  喨  
                                法官  李  文  賢  
                                法官  林  玉  珮  
                                法官  高  榮  宏  
                                法官  李  寶  堂  
本件正本證明與原本無異
                                      書  記  官
中    華    民    國   111    年    8     月    1     日